【裁判字號】    94,簡上,960
【裁判日期】    950123
【裁判案由】    詐欺
【裁判全文】
臺灣高雄地方法院刑事判決             94年度簡上字第960號
上  訴  人  甲○○
即  被  告
上列上訴人因詐欺案件，不服本院高雄簡易庭94年度簡字第6052
號中華民國94年10月20日第一審刑事簡易判決（臺灣高雄地方法
院檢察署檢察官聲請簡易判決處刑案號：94年度偵字第20030 號
），提起上訴，本院管轄之第二審合議庭判決如下：
    主  文
上訴駁回。
    事  實
一、甲○○應了解目前國內社會上層出不窮之詐騙集團或不法份
    子為掩飾渠等不法行徑，避免執法人員之追究及處罰，經常
    利用他人之電話、存款帳戶、印章、存摺、提款卡及密碼轉
    帳，以確保犯罪所得之不法利益並掩人耳目，因此，在客觀
    可以預見一般取得他人電話號碼、金融存款帳戶使用之行徑
    ，常與財產犯罪所需有密切關連。竟基於幫助他人詐欺犯意
    ，於不詳時地，將其所有之中華商業銀行股份有限公司（下
    稱中華商銀）帳戶（帳號：000-00000000000000號）交付予
    詐騙集團使用，而該詐騙集團於94年8月29日，打電話向丙
    ○○佯稱其子郭軒志為他人擔任保證人，要郭軒志代償，否
    則欲對郭軒志不利。致使丙○○陷於錯誤，於該日遂至郵局
    自動提款機依詐騙集團指示操作，將個人帳戶內之存款新台
    幣（下同）20,000元轉入對方所指示之前開甲○○之帳戶內
    。嗣經丙○○發覺遭人詐騙，始報警循線查獲。
二、案經高雄市政府警察局前鎮分局報請臺灣高雄地方法院檢察
    署檢察官偵查起訴。
    理  由
壹、程序方面
一、按被告以外之人於審判外之言詞或書面陳述，除法律有規定
    者外，不得作為證據，刑事訴訟法第159 條第1 項定有明文
    ；又當事人、代理人或辯護人於法院調查證據時，知有第
    159 條第1 項不得為證據之情形，而未於言詞辯論終結前聲
    明異議者，視為有前項之同意，同法第159 條之5 第2 項亦
    有明文。
二、按被害人丙○○於警詢中之指訴，為被告以外之人於審判外
    之言詞陳述，惟經被告於本院審理時未否認其證據能力，且
    本院審酌前開被害人之言詞陳述，係被害人對於遭詐騙情形
    之敘述，其作成過程並無不適當之情形，又對於被告之帳戶
    確為詐騙集團使用之事實，具有相當之關聯性，依刑事訴訟
    法第159 條之5 第2 項規定，自得為證據。
三、再卷附被害人以提款機轉帳之中華郵政公司自動櫃員機交易
    明細表、被告上開中華商銀帳戶之交易明細，乃電腦設備機
    械性地、本於電磁紀錄內容所製作之書面，顯與人之供述證
    據無涉，其性質屬通常業務過程所須製作之文書，並無不可
    信之情況，依刑事訴訟法第159 條之4 第2 款規定，應有證
    據能力，
貳、實體方面
一、訊據被告甲○○固坦承有至中華商銀前鎮分行開戶及其帳號
    為00000000000000之事實，惟否認有將上開帳號之存摺、提
    款卡及密碼等物交付予詐騙集團使用之犯行，辯稱：存摺、
    提款卡等物係伊開戶領完提款卡在路上遺失的，是8 月中旬
    開戶的，伊騎機車載姪子，皮包內的帳簿、提款卡、印章及
    現金都不見了，因帳戶裡面沒錢，8 月底才掛失云云，並請
    求傳喚證人乙○○到庭證明伊於丟掉存摺之後二天曾告知證
    人此事。經查：
  (一)被害人丙○○於94年8 月29日遭詐騙集團以電話佯稱其子郭
    軒志為他人擔任保證人，要求被害人代償，否則將對其子不
    利，致被害人陷於錯誤，遂依其指示，於同日至郵局自動提
    款機將其帳戶內存款20,000元匯入被告名義之上開帳戶內等
    情，業據被害人丙○○證人於警詢中指訴綦詳，並有中華郵
    政公司自動櫃員機交易明細表、被告中華商銀帳戶之交易明
    細在卷可參，足認被害人丙○○所述遭詐欺以致匯款至被告
    上開帳戶，應屬實情。而依上開中華商銀之交易明細觀之，
    被害人所匯至被告上開帳戶之款項，當日施即遭人以自動提
    款機（ATM）， 提款方式提領，足證被告上開帳戶確遭詐騙
    集團使用為詐騙被害人之匯款帳戶。
  (二)次按金融存款帳戶，攸關存戶申請人個人財產或隱私權益之
    保障，專屬性甚高，且報章雜誌及其他新聞媒體，對於詐欺
    或其他類似之不法犯罪集團，經常利用他人存款帳戶以隱匿
    其等恐嚇取財或詐欺取財犯罪之不法行徑，規避執法人員之
    查緝，並掩飾因自己犯罪所得之財物，此等在社會上層出不
    窮之案件，均多所報導，是避免此等專屬性甚高之物品被不
    明人士利用為與財產有關之犯罪工具，亦應為一般人生活認
    知上所應有之認識，被告如確有遺失上開帳戶等物件之實，
    為免遭不法犯罪集團使用，自應即刻辦理掛失，以明責任，
    被告遲至遺失多日後，始申請掛失，顯與常情有違。復被告
    請領之提款卡，其密碼僅其個人知悉，他人無從得知，若非
    被告提供，他人亦無從得知提款卡密碼進而使用該帳戶提領
    詐騙所得，是被告所辯遺失帳戶之存簿、提款卡等物件，顯
    為卸責之詞。
  (三)至證人乙○○雖於本院證稱在去年10月左右，被告有說丟掉
    存摺等，她說她騎車來公司，並沒有載人，不知道在哪裡遺
    失，她有馬上打電話去銀行掛失等語，惟證人就被告遺失帳
    戶物件之時間、當時騎車有無載人、是否立即向銀失掛失等
    重要事項均與被告所陳歧異，即難據其陳述證明被告有遺失
    帳戶存簿、提款卡等物件之事實。
  (四)綜上，被告確有公訴人所指之犯罪事實，應屬無疑，被告空
    言否認，無非卸責之詞，並無足採。本件事證明確，被告犯
    行堪予認定。
二、按刑法上之幫助犯，係對於犯罪與正犯有共同之認識，而以
    幫助之意思，對於正犯資以助力，而未參與實施犯罪之行為
    者而言，循依而論，如未參與實施犯罪構成要件之行為，且
    係出於幫助之意思提供助力，即屬幫助犯，而非共同正犯。
    被告將其金融帳戶、印鑑、提款卡、密碼等物件提供予詐騙
    集團使用，使該集團成員得以向被害人佯稱其子為他人擔任
    保證人，要被害人代償，否則欲對其子利之方式，向被害人
    詐取財物，並以被告所提供之上開金融帳戶供作指定匯款之
    帳戶，規避檢警機關之追緝，以遂行該詐欺集團連續詐欺取
    財之犯行，然被告單純提供帳戶供人使用之行為，並不等同
    於向被害人施以欺罔之詐術行為，且亦無證據證明被告參與
    詐欺取財犯行之構成要件行為，參照前述說明，自應論以幫
    助犯。核被告所為，係犯刑法第339 條第1 項詐欺取財罪之
    幫助犯，酌依刑法第30條第2 項規定，按正犯之刑減輕之。
    原審判決審酌被告因一時失慮及貪念，提供存摺、印章及提
    款卡予某不詳姓名年籍成年人士，幫助該人士所屬之詐欺集
    團詐騙被害人丙○○，行為殊屬非是，及被告犯後否認犯行
    、尚無悔意等一切情狀，依刑法第339 條第1 項、第30條第
    1 項、第2 項、第41條第1 項前段，罰金罰鍰提高標準條例
    第1 條前段、第2 條，量處拘役伍拾日，並諭知易科罰金之
    折算標準，其認用法均無違誤，量刑亦妥，被告仍執前詞，
    指責原判決不當，非有理由，應予駁回。
據上論斷，應依刑事訴訟法第455條之1第1項、第3項、第368條
，判決如主文。
中    華    民    國    95    年    1     月    23    日
                    刑事第六庭  審判長法  官  簡志瑩
                                      法  官  楊佩蓉
                                      法  官  李  蓓
以上正本證明與原本無異。
不得上訴。
中    華    民    國    95    年    1     月    25    日
                                      書記官  何慧娟


司法院資訊處製作；財團法人民間司法改革基金會備份。
